臺灣高等法院民事判決
108年度重勞上字第34號
上  訴  人  黃柏鈞
訴訟代理人  宋重和律師
            盧德聲律師
被 上 訴人  中租證券投資顧問股份有限公司 (原名稱先鋒證  
            券投資顧問股份有限公司)


法定代理人  黃正明
訴訟代理人  謝伊婷律師                     
上列當事人間請求確認僱傭關係存在等事件，上訴人對於中華民
國108年3月14日臺灣士林地方法院107年度重勞訴字第7號第一審
判決提起上訴，並為訴之擴張、減縮，本院於109年4月14日言詞
辯論終結，判決如下：
    主      文
上訴及擴張之訴均駁回。
第二審及擴張之訴訴訟費用均由上訴人負擔。
    事實及理由
壹、程序方面：
    按訴狀送達後，原告不得將原訴變更或追加他訴。但擴張或
    減縮應受判決事項之聲明者，不在此限，民事訴訟法第255
    條第1項第3款定有明文。又第二審訴之變更或追加，非經他
    造同意，不得為之。但第255條第1項第2款至第6款情形，不
    在此限，亦為同法第446條第1項所明定。查本件上訴人關於
    請求薪資、年終獎金及提撥退休金部分，於原審聲明㈠被上
    訴人應給付上訴人如原審判決附表編號1至7號「應給付金額
    」欄及「遲延利息之計算方式」所示之金額及利息；㈡被上
    訴人應於民國108年1月5日給付上訴人新臺幣（下同）144,0
    00元。；㈢被上訴人應提繳如原審附表編號8至12號「應給付
    金額」欄所示之金額至上訴人之勞工退休準備金專戶（下稱
    系爭專戶）。嗣於本院擴張、減縮請求㈠被上訴人應給付上
    訴人如本件判決附表1（下稱附表1）編號1至8號「應給付金
    額」欄及「遲延利息之計算方式」所示之金額及利息；㈡被
    上訴人應給付上訴人144,000元，及自108年1月5日起至清償
    日止，按年息5%計算之利息；㈢被上訴人應提繳如附表1編號
    9至14號「應給付金額」欄所示之金額至系爭專戶。其擴張
    、減縮起訴聲明之情形，除就請求107年度年終獎金144,000
    元擴張請求法定遲延利息外；其餘如本件判決附表2（下稱
    附表2）所示，依據首揭規定，應予准許，合先敘明。
貳、實體方面：
一、上訴人主張：伊自民國106年8月14日起受僱於被上訴人擔任
    金融研究人員，約定每月薪資72,000元，保障年終獎金為2
    個月薪資。伊就職後工作表現及與同仁互動均良好，並無不
    適任之情事。詎被上訴人於同年11月23日以伊不能勝任工作
    通知資遣，最後在職日為同年12月3日，其終止僱傭契約不
    合法，且不符比例原則、最後手段性原則，為權利濫用。為
    此，訴請確認兩造間僱傭關係存在，並依僱傭契約關係及民
    法第487條規定，請求被上訴人給付薪資、106及107年度年
    終獎金；依勞工退休金條例（下稱勞退條例）第6條第1項、
    第14條第1項、第31條規定，請求被上訴人提撥勞工退休準
    備金（下稱勞退金）至系爭專戶等語，求為㈠確認兩造間僱
    傭關係存在；㈡被上訴人應給付上訴人如附表1編號1至8號「
    應給付金額」欄及「遲延利息之計算方式」所示之金額及利
    息；㈢被上訴人應給付上訴人144,000元，及自108年1月5日
    起至清償日止，按年息5%計算之利息；㈣被上訴人應提繳如
    附表1編號9至14號「應給付金額」欄所示之金額至系爭專戶
    （原審為上訴人敗訴之判決，上訴人聲明不服，提起上訴，
    並擴張、減縮聲明）。其上訴聲明為：（一）原判決除減縮
    部分外廢棄。（二）上開廢棄部分，⒈確認兩造間僱傭關係
    存在；⒉被上訴人應給付上訴人如附表1編號1至8號「應給付
    金額」欄及「遲延利息之計算方式」所示之金額及利息；⒊
    被上訴人應給付上訴人144,000元，及自108年1月5日起至清
    償日止，按年息5%計算之利息；⒋被上訴人應提繳如附表1編
    號9至14號「應給付金額」欄所示之金額至系爭專戶。（三
    ）前開第2至4項請求，願供擔保請准宣告假執行。
二、被上訴人則以：伊對全體員工公告之工作規則，已明訂新進
    員工試用期為3個月，須通過考核，始能成為正式員工。且
    伊於上訴人應募時亦已告知上情，並經雙方合意而僱用上訴
    人擔任專案經理，試用期間3個月。嗣上訴人試用期滿，於1
    06年11月23日經考核不通過，綜合評語略為「作為資深研究
    人員未能協調發揮團隊合作精神、主要負責專案時程一再延
    誤、報告撰寫及回應業務問題深入度不足且欠缺準備」。伊
    於當日告知上訴人預告終止僱傭契約，以同年12月3日為終
    止日，並發給足額資遣費，兩造間僱傭契約已合法終止。縱
    認上開終止契約不合法，因上訴人於107年5月21日起另在他
    處任職，違反勞動契約情節重大，伊已於訴訟中以107年7月
    19日答辯㈢狀繕本之送達，依勞動基準法（下稱勞基法）第1
    2條第1項第4款規定，為終止僱傭契約之意思表示，兩造間
    僱傭關係已不存在，伊自無再給付上訴人薪資、年終獎金及
    為上訴人提撥勞退金之義務等語，資為抗辯。並答辯聲明：
    （一）上訴駁回。（二）如受不利判決，願供擔保請准宣告
    免為假執行。
三、兩造不爭執事項（見本院卷一第162頁）
  ㈠上訴人自106年8月14日起受僱於被上訴人擔任金融研究人員
    ，約定每月薪資72,000元，保障年終獎金為2個月薪資（見
    原審卷一第14頁）。
  ㈡被上訴人於106年11月23日以上訴人不能勝任工作通知資遣，
    最後在職日為同年12月3日（見原審卷一第15頁）。
四、茲就兩造之爭點及本院之判斷，分述如下：
  ㈠僱用人與受僱人約定試用期間，或於工作規則中訂定試用期
    間，是否違反法律強制規定而無效？
    按勞基法施行細則於86年6月12日修正時刪除「試用期間不
    得超過40日」之規定，而勞基法並未禁止勞動契約（含定期
    、不定期）不得約定試用期。且按「試用之目的，旨在評價
    受僱人之職務適格性及能力，作為試用期滿後僱用人是否繼
    續維持僱傭契約之考量」（最高法院95年度台上字第2727號
    判決意旨參照）。是事業單位僱用新進員工時，僅對該員工
    之學、經歷為形式上審查，並未能真正瞭解該名員工實際之
    工作能力及職務適格性，其品德、操守及團隊合作等工作上
    重要事項更難用考選方法加以測量，因此，事業單位與新進
    員工約定一段合理之試用期間，以觀察勞工服勞務之情形後
    ，以評定該勞工之工作能力及職務適格性，作為試用期滿後
    是否繼續維持勞動契約之約定，尚非法所不容。準此，僱用
    人與受僱人約定試用期間，或於工作規則中訂定試用期間，
    並無違反法律強制規定，應屬有效。
　㈡被上訴人終止僱傭契約是否合法？
  ⒈按勞雇雙方約定試用期間之目的，雇主在於試驗、審查勞工
    是否具備勝任工作之能力，勞工亦得同時檢視自身是否喜歡
    工作環境、負擔工作內容，故在試用期間屆滿後是否繼續任
    職，應視試驗、審查之結果而定，惟雇主於試用期滿後拒絕
    繼續與勞工維持勞動契約，仍必須以勞工對於所擔任工作達
    勞基法第11條第5款之「不能勝任」為要件。而改制前行政
    院勞工委員會86年9月3日（86）台勞資二字第035588號函釋
    ：勞資雙方依工作特性，在不違背契約誠信原則下，自由約
    定合理之試用期，尚非法所不容，惟於該試用期內或屆期時
    ，雇主欲終止勞動契約，仍應依勞基法第11、12、16及17條
    等相關規定辦理等語，亦同斯旨。是被上訴人辯稱雇主如認
    不適格，即得於試用期間或試用期滿合理期間內，行使終止
    權終止勞動契約，不以勞工有勞基法第11條、第12條第1項
    各款所定情事為限云云，即非可取。
　⒉查被上訴人僱用上訴人擔任金融研究人員，於106年8月14日
    到職，約定試用期為3個月即106年11月13日期滿乙情，有聘
    任通知書可證（見原審卷一第14頁），且為上訴人所不爭執
    （見原審卷一第194、273頁）。又上訴人雖否認兩造有達成
    依被上訴人工作規則第9條等規定試用期滿須經考核評定是
    否適任工作之合意云云，惟上訴人試用期滿，經被上訴人於
    106年11月17日通知後，曾提出心得報告供考核之用，有電
    子郵件及該心得報告可稽（見原審卷一第89、90頁，卷二第
    62、69、70頁），且證人即被上訴人之行政管理部經理黃志
    輝於原審證稱：伊於106年7月25日與上訴人面談時，及同年
    8月1日核發聘書前與其討論薪資、相關福利、公司制度時，
    及伊對上訴人進行背景調查後，上訴人來電時，均有告知上
    訴人新進員工有3個月試用期，須通過考核才能成為正式員
    工等語（見原審卷二第122、123頁），核屬相符，足認被上
    訴人於僱用上訴人前，已向上訴人表示以3個月為試用期，
    且試用期滿需經考核是否能勝任工作，上訴人亦同意而與被
    上訴人達成合意受僱，因此，上訴人嗣後再事爭執兩造有此
    試用期及考核之約定，難謂可採。
　⒊被上訴人主張其於106年11月23日告知上訴人試用期間考核不
    通過，預告終止勞動契約，以同年12月3日為僱傭契約終止
    日，上訴人於該日離職，被上訴人於同年12月4日給付上訴
    人資遣費11,000元、同年12月薪資7,091元，合計18,091元
    等情，為兩造所不爭執（見原審卷一第139、194、273頁）
    ，且有資遣通知、員工離職程序暨證明申請表、離（調）職
    人員移交手續單可稽（見原審卷一第15、197、198頁，卷二
    第71、72、75頁），均堪認為真實。
　⒋按「試用期間之目的，既係僱用人用以評價受僱人之職務適
    合性及能力，作為是否於期滿後締結僱傭契約之考量，僱用
    人於試用期間屆滿後未立即考核，是否不得再為考核及終止
    契約，應以僱用人行使其考核及終止權之期間是否相當為斷
    。參以勞動基準法第12條第4款有關違反勞動契約或工作規
    則，情節重大者，僱主得不經預告終止契約之規定，其終止
    權之行使，以僱主自知悉其情形之日起30日內為行使期間。
    本件被上訴人於上訴人試用期間屆滿，其終止權之行使類推
    適用上開規定之30日內行使，即屬相當。」（最高法院93年
    度台上字第74號判決意旨參照）。查上訴人雖主張聘任通知
    書之試用期為106年8月14日至106年11月13日，被上訴人未
    於106年11月13日試用期屆滿前通知其終止契約，其終止權
    業已消滅云云。然被上訴人依約得就上訴人於試用期間之提
    供勞務情況進行考核，揆諸前揭最高法院判決意旨，被上訴
    人於試用期間屆滿後30日內依考核結果行使終止權，即與法
    無違，而上訴人之試用期於106年11月13日屆滿，被上訴人
    於106年11月23日告知上訴人試用期間考核不通過，預告終
    止勞動契約，以同年12月3日為僱傭契約終止日，已如前述
    ，是距試用期滿未逾30日期間，上訴人主張被上訴人之終止
    權已消滅云云，即非可取。
　⒌按勞基法第11條第5款規定勞工對於所擔任之工作確不能勝任
    時，雇主得預告勞工終止勞動契約，所謂「確不能勝任工作
    」，非但指能力上不能完成工作，即怠忽所擔任之工作，致
    不能完成，或違反勞工應忠誠履行勞務給付之義務亦屬之（
    最高法院86年度台上字第688號裁判要旨參照）。查上訴人
    於試用期滿經被上訴人考核不及格乙情，有被上訴人提出新
    進人員試用期間職能成績及心得報告評核表（下稱評核表）
    為證（見原審卷一第88頁），其上新進人員簽章欄位有上訴
    人之簽名，上訴人固否認該簽名之真正，惟經原審檢附評核
    表及多件上訴人不爭執簽名真正之筆跡，送請法務部調查局
    鑑定結果：評核表上上訴人簽名筆跡與其他送鑑資料之上訴
    人簽名筆跡筆劃特徵相似，研判有可能出於同一人手筆等語
    （見原審卷二第134頁），且上訴人對被上訴人副總經理蘇
    皓毅提起涉嫌偽造文書等刑事案件偵查中，亦經檢察官檢具
    相同送鑑資料，再行送請內政部警政署刑事警察局鑑定結果
    ，經該局採特徵比對法進行鑑驗比對，亦認評核表上上訴人
    之字跡，與送鑑資料上上訴人之字跡相符，此有臺灣士林地
    方檢察署檢察官108年度偵續字第274號不起訴處分書可考（
    見本院卷一第646頁），核與法務部調查局之前開鑑定結論
    相同。由是而論，相較於上訴人所提雲芝聯合鑑定顧問有限
    公司鑑定書認為前述二者筆跡不相符（見本院卷一第191頁
    ），應認法務部調查局之鑑定結果較為可信，是堪認評核表
    上之上訴人簽名，應屬真正。
　⒍觀之評核表之綜合評語略為「作為資深研究人員未能協調發
    揮團隊合作精神、主要負責專案時程一再延誤、報告撰寫及
    回應業務問題深入度不足且欠缺充分準備」等語（見原審卷
    一第88頁），且證人即被上訴人之業務部主管詹承銘於原審
    證稱：上訴人比較資深，掛名專案經理，但參加早會時，往
    往無法立即回答業務部提出之問題，伊所得到的回答，感覺
    與另二位資淺同仁比較，並沒有展現資深的經歷，這是伊與
    其他業務同仁共同的感受，伊認為上訴人的回答不夠專業，
    可能會造成其他同仁不滿，加以質問，上訴人做出來的東西
    很難成為可以提供給客戶的素材，其表現並不符合職務上的
    要求，往往造成業務同仁必須另外找資料加以補充，才能進
    行後續的業務等語（見原審卷二第26、27頁）；及證人蘇皓
    毅於原審證稱：伊為上訴人之主管，被上訴人徵才時是要找
    資深研究員，上訴人有7年資歷，應徵的是專案經理，必須
    提供其他較資淺研究員一些指導，上訴人所產出的報告品質
    與回答的問題，並不符合公司要求或是切中問題，上訴人不
    僅是在例行事務上表現不如公司的預期，一些賦予的專案，
    也不能完成，即使完成也不能採用，上訴人的專業度是有欠
    缺的，其他的人員也不認可他的專業程度，所以在部門的溝
    通上會有問題，無法促進團隊的成功，而且影響到團隊的運
    作，伊並不是一開始就認為不適合，還是認為有調整的空間
    ，也希望上訴人快速提昇，約前6週，伊每週至少1次到2次
    與上訴人會談工作情況，並告知要如何改善，希望上訴人能
    快速吸收及瞭解業務需求，就金融市場的變化能預先提出說
    明，不要等到業務人員來詢問，但上訴人仍較為被動，大概
    超過一半以上，無法即時回答問題，都表示需要回去再研究
    ，之後伊沒辦法每個星期與上訴人會談，但還是會盡力去提
    點他，他的報告伊還是持續在修正，伊有分享上訴人要放大
    其影響力，要用你的經驗去帶領其他研究員，要有團隊合作
    的精神，希望上訴人可以提昇，不要只是想說做完自己份內
    1/3的工作，但上訴人還是很不積極，上訴人有說他有回去
    問他媽媽，他主管講這些話是什麼意思？結果他後來對其他
    研究員的態度是不好的，而不是協助他們成長，新進員工的
    試用期為3個月，觀察其工作表現，期間伊跟上訴人開會溝
    通，除了伊個人的瞭解外，還有其他人資部門及總經理洽談
    上訴人工作的效率，3個月期滿，伊根據最後的觀察作成建
    議，再跟人資部門及總經理做最後的確認，最後的結果，因
    為上訴人沒有達到專案經理的要求，所以伊建議不予錄用，
    這部分伊會先跟人資及總經理討論做最後的確認，再由伊告
    知上訴人等語（見原審卷二第30至32、35頁）。
　⒎被上訴人復稱上訴人產出之報告品質低落，且所犯錯誤均為
    最基本內容錯誤，如股價數據錯誤、與實際大盤不同，週報
    經濟數據沒有更正、沿用舊數據，資料來源未求證、直接援
    用錯誤資料等情，並提出通訊軟體討論內容截圖為證（見本
    院卷一第237、239、243、245頁），上訴人亦承認其產出之
    週報有引具數據錯誤之情事（見本院卷二第38頁）；又被上
    訴人提出上訴人撰寫、發表之106年9月18日週報，主張其內
    容有未標明所引用資料是何時期之數據或指標、引用之數據
    記載錯誤或顛倒、將「斯洛伐克數據」誤寫為「歐元區」、
    所引用利率之日期記載錯誤、單位記載錯誤等14處缺失，有
    上訴人前述報告及彭博數據畫面為證（見本院卷一第419至4
    37頁），上訴人固辯稱其已更正並交付新版之週報給被上訴
    人，被上訴人要放哪一版本到網路上，非其可以決定云云（
    見本院卷一第662頁），然為被上訴人所否認，且上訴人亦
    陳稱該份週報有資訊錯誤等問題（見本院卷一第477、625、
    626頁）。從而，堪認上訴人工作品質確實有不佳之情況，
    與上開證人證述互核尚無不合，上開證人之證述確實有據，
    堪以採信。
　⒏據上以觀，堪認上訴人於試用期間工作表現未達被上訴人對
    專案經理之要求，工作態度不積極，且上訴人不願協助高級
    專員成長，影響工作團隊運作效能，有不能勝任工作之情形
    ，主管人員曾輔導改善仍未能改進，期滿後經主管就其適任
    性加以考評而未通過，被上訴人決定不予繼續僱用，於法並
    無不合。
　⒐上訴人另主張其甫到被上訴人公司就任，本需一段適應期間
    ，適應被上訴人之工作及文化，被上訴人卻未善盡輔導改善
    工作表現之責，反而苛責其工作上之些微疏失，放大稱為重
    大缺失而逕予終止僱傭契約，實屬權利濫用云云。查關於考
    核上訴人不及格之原因為上訴人有前述未能協調發揮團隊合
    作精神、報告撰寫及回應業務問題深入度不足且欠缺準備等
    情事，且證人蘇皓毅於本院具結證稱：上訴人試用期間考核
    是由伊進行的，上訴人擔任專案經理，必須符合專案經理的
    工作要求，就是工作能夠獨立自主，正確的完成，不需主管
    額外指導，再者就是面對客戶或業務之問題，能夠及時回答
    七成以上的問題，再來必須要能夠協助研究團隊其他成員的
    工作，以上講的這些要求上訴人都沒有做到，這些要求是依
    據企業團的文化，專案經理的職務比別人高，薪資是高級專
    員的2倍以上，自然要求就會比較高，伊於試用期前幾週每
    週都有告訴上訴人他沒有達到專案經理的標準等語（見本院
    卷一第452至454頁），足認被上訴人考核上訴人是有一定之
    標準，並非恣意而為，且僱傭契約乃當事人之一方，在從屬
    於他方之關係下，提供職業上之勞動力，由他方給付報酬之
    契約，被上訴人對上訴人有指揮監督權，從而，被上訴人基
    於身為投資顧問公司，要應對金融市場瞬息萬變，且上訴人
    身為專案經理，薪資是高級專員的2倍以上，因此，被上訴
    人要求專案經理要有能夠獨立作業的能力，部門內及跨部門
    之溝通能力，及協助其他專員或高級專員能夠完成工作，尚
    難認有濫用權利之情事，且證人蘇皓毅於被上訴人試用期前
    幾週每週都有告訴上訴人其沒有達到專案經理的標準，已給
    與上訴人調整之機會，益證被上訴人非無故考核上訴人不及
    格。
  ⒑上訴人又主張其於接獲資遣通知時亦一再表示可接受調整職
    務，惟被上訴人並未採取調薪、降級或調整職務之手段，而
    直接採取終止契約之最嚴厲手段，顯然不符比例原則及最後
    手段性原則之要求云云。查證人蘇皓毅於本院具結證稱「（
    問：上訴人不能調降為專員？）我們須要一個團隊之資深人
    員，當時已經有二位資淺人員，所以編制上就是須要三人。
    」等語（見本院卷一第452頁），並有被上訴人所提之組織
    圖可佐（見原審卷一第176頁），是被上訴人並無專員等適
    當職缺可供上訴人調任，且上訴人工作態度不積極，亦難認
    有其他職位可供調整。再參以被上訴人所營為證券投資顧問
    事業，依證券投資信託及顧問法第4條第1項、第2項規定，
    證券投資顧問，指直接或間接自委任人或第三人取得報酬，
    對有價證券、證券相關商品或其他經主管機關核准項目之投
    資或交易有關事項，提供分析意見或推介建議；證券投資顧
    問事業，指經主管機關許可，以經營證券投資顧問為業之機
    構。上開業務應經主管機關之許可，且須加入公會自律組織
    始得經營，為保障投資人，並受主管機關監督。其董事、監
    察人、經理人或受僱人，應依同法、該法授權訂定之命令及
    契約之規定，以善良管理人之注意義務及忠實義務，本誠實
    信用原則執行業務；對於受益人或客戶個人資料、往來交易
    資料及其他相關資料，除其他法律或主管機關另有規定外，
    應保守秘密。違反者，就契約相對人因而所受之損害，應負
    賠償之責。是被上訴人從事之事業，涉及客戶財產投資之顧
    問建議，對契約相對人之權益、利益有重大影響，負擔高度
    注意義務與契約責任，從業人員之專業、反應、判斷能力與
    工作態度為所提供勞務之核心內容，故對受僱人有要求專業
    度足夠、工作態度積極之必要，因此，上訴人於試用期間經
    輔導改善仍未改進，試用期滿後，被上訴人即要求上訴人提
    出心得報告，並進行考核，因有上開適任性不足之問題，依
    約行使終止權，難謂有何違反比例原則、最後手段性原則。
  ⒒綜上，被上訴人辯稱兩造間僱傭契約經其以上訴人試用期滿
    經考核不能勝任工作為由終止乙節，即屬有據。
　㈢承上所述，兩造間僱傭契約業經被上訴人依勞基法第11條第5
    款規定於106年12月3日終止，兩造間僱傭關係於斯時起已不
    存在，因此，上訴人依兩造間僱傭契約關係及民法第487條
    、勞退條例第6條第1項、第14條第1項、第31條規定，請求
    確認兩造間僱傭關係存在；被上訴人應給付上訴人如附表1
    編號1至8號「應給付金額」欄及「遲延利息之計算方式」所
    示之金額及利息；被上訴人應給付上訴人144,000元，及自1
    08年1月5日起至清償日止，按年息5%計算之利息；被上訴人
    應提繳如附表1編號9至14號「應給付金額」欄所示之金額至
    系爭專戶，均無理由。
五、綜上所述，上訴人依兩造間僱傭契約關係及民法第487條、
    勞退條例第6條第1項、第14條第1項、第31條規定，請求確
    認兩造間僱傭關係存在；被上訴人應給付上訴人如附表1編
    號1至8號「應給付金額」欄及「遲延利息之計算方式」所示
    之金額及利息；被上訴人應於108年1月5日給付上訴人144,0
    00元；被上訴人應提繳如附表1編號9至14號「應給付金額」
    欄所示之金額（編號10至13號提撥金額依序是3,240元、2,7
    78元、1,775元、4,860元）至系爭專戶，均非屬正當，不應
    准許。從而原審所為上訴人敗訴之判決，並無不合。上訴論
    旨指摘原判決此部分不當，求予廢棄改判，為無理由，應駁
    回其上訴。又上訴人依勞退條例第6條第1項、第14條第1項
    、第31條規定，擴張請求107年度年終獎金144,000元之法定
    遲延利息部分及被上訴人應提繳如附表1及附表2編號10至13
    號依序是51元（3,291－3,240）、72元（2,850－2,778）、12
    2元（1,897－1,775）、1,620元（6,480－4,860）至系爭專戶
    部分，亦均無理由，應予駁回。
六、本件事證已臻明確，兩造其餘之攻擊或防禦方法及所用之證
    據，經本院斟酌後，認為均不足以影響本判決之結果，爰不
    逐一論列，附此敘明。
七、據上論結，本件上訴及擴張之訴均無理由，判決如主文。
中　　華　　民　　國　　109 　年　　5 　　月　　12　　日
                  勞動法庭 
                        審判長法  官   黃雯惠
                              法  官   林佑珊
                              法  官   賴秀蘭
正本係照原本作成。
如不服本判決，應於收受送達後20日內向本院提出上訴書狀，其
未表明上訴理由者，應於提出上訴後20日內向本院補提理由書狀
（均須按他造當事人之人數附繕本）上訴時應提出委任律師或具
有律師資格之人之委任狀；委任有律師資格者，另應附具律師資
格證書及釋明委任人與受任人有民事訴訟法第466 條之1第1項但
書或第2項（詳附註）所定關係之釋明文書影本。如委任律師提
起上訴者，應一併繳納上訴審裁判費。
中　　華　　民　　國　　109 　年　　5 　　月　　15　　日

　　　　　　　　　　　　　　  書記官   林淑貞
附註：
民事訴訟法第466條之1（第1項、第2項）：
對於第二審判決上訴，上訴人應委任律師為訴訟代理人。但上訴
人或其法定代理人具有律師資格者，不在此限。
上訴人之配偶、三親等內之血親、二親等內之姻親，或上訴人為
法人、中央或地方機關時，其所屬專任人員具有律師資格並經法
院認為適當者，亦得為第三審訴訟代理人。